【裁判字號】    92,自,226
【裁判日期】    920521
【裁判案由】    背信等
【裁判全文】
臺灣臺中地方法院刑事判決                          九十二年度自字第二二六號
    自  訴  人  丁○○
    代  理  人  丙○○
    被      告  戊○○
                辛○○
                己○○
                庚○○
                乙  ○
                甲○○
    共同選任辯護人  林龍司律師
右列被告因背信等案件，經自訴人提起自訴，本院判決如左：
    主  文
戊○○、辛○○、己○○、庚○○、乙○、甲○○均無罪。
    理  由
一、本件自訴意旨略以：被告戊○○、辛○○、己○○、庚○○、乙○、甲○○分別
    依序為自訴人之次子、次媳、孫子、長子、女兒、孫媳。自訴人自民國（下同）
    七十二年迄今為止，均與第三兒子丙○○同住，並由丙○○每月均給自訴人新台
    幣（下同）一萬二千元做為生活費用，自訴人在二、三年前資助丙○○之兒子蕭
    文仁一百萬元，做為創業之用。嗣九十二年一月三十一日丙○○與自訴人吃完年
    夜飯後，將自訴人載往戊○○家中居住，九十二年二月九日，登記自訴人名義由
    丙○○駕駛之自用小客車遭竊，丙○○邀自訴人持身分證件往台中市東區派出所
    報案，同日晚上，丙○○再護送自訴人至戊○○家中居住，戊○○之妻辛○○見
    自訴人身上有國民身分證及印章、存摺等，即稱好意替自訴人保管。戊○○、辛○○夫婦在與自訴人相處期間，得知自訴人有巨額存款，爰展開策劃，欲騙取自
    訴人錢財，九十二年二月十日到十四日不詳日期，戊○○向自訴人表示「寄在郵
    局的錢，若不領出來，錢會不見」，辛○○則向自訴人表示「丙○○的房子法院
    已拍賣，你會沒有房子可以居住」、「我們有一位客戶，他的二間房子將要出賣
    ，說要俗俗賣，你拿錢出來，我們來幫你買，一棟買你的名子，另一棟買庚○○
    的名字」。嗣乙○亦居住戊○○家中，乙○亦鼓吹要自訴人領錢出來買房子，而
    之前自訴人亦曾以長子庚○○名義信託存款一百萬元。戊○○、辛○○、庚○○
    、乙○於九十二年二月十五日得知自訴人有巨額存款，但都已經向郵局「定存」
    卻於九十二年二月十六日，由己○○駕車載自訴人、辛○○、乙○自台中縣太平
    市前往台中市○○○路居住地（係丙○○之別墅）取得自訴人之定期存單、身分
    證、印章、存摺等，並帶自訴人至台中縣太平市○○○街三十九、四十一號向自
    訴人表示就是這二間房子，即將出售，要自訴人領錢出來買，九十二年二月十七
    日上午己○○、庚○○、乙○及乙○之男朋友共四人，帶自訴人到彰化縣「社頭
    郵局」，由己○○辦理，提出定期存款單三張共二百餘萬元，並由乙○取得一十
    萬元。而事實上該二棟房子早在九十一年九月二十六日即由戊○○夫婦買下，並
    登記在其兒子己○○、兒媳甲○○之名義下，且甲○○亦曾幫忙填載自訴人遷徙
    資料，嗣於九十二年三月一日自訴人由丙○○接回後，因自訴人於同年月四日向
    丙○○表示心肝很痛很痛，經丙○○問明原由後，於同日向太平分駐所報案，甲○○於警方調查時竟又向警員偽稱，自訴人預買房子由其父母伯姑買在太平七街
    三十九號、四十一號，方便渠之父母伯姑云云，而實施背信之行為。因認被告戊○○、辛○○、己○○、庚○○、乙○等人有共同犯刑法第三百三十九條第一項
    之詐欺取財及同法第三百四十二條之背信罪嫌被告甲○○則有幫助上開被告犯詐
    欺、背信之罪嫌等語。
二、按犯罪事實應依證據認定之，無證據不得推定其犯罪事實，又被告之犯罪不能證
    明者，應諭知無罪之判決，刑事訴訟法第一百五十四條及第三百零一條第一項分
    別定有明文。此項規定，依同法第三百四十三條之規定，於自訴程序亦準用之。
三、本件訊據被告戊○○、辛○○、己○○、庚○○、乙○、甲○○均否認有前揭詐
    欺、背信犯行，戊○○辯稱：我不知道，我沒有去，我只曉得要買房子，我是事
    後才知道有去領到兩百多萬元。被告辛○○辯稱：二月十七日我的戶頭有庚○○
    、乙○帶丁○○去郵局匯款兩百六十幾萬元進來，其中一百五十幾萬元是庚○○
    的定存要加到兩百萬元要幫忙買房子，十萬元給乙○，剩下六十幾萬元我們已經
    再還給丁○○。己○○辯稱：我沒有到我祖母家裡，印章和定存單如何來我不知
    道，我只是載他們去社頭郵局辦理匯款，他們不認識字都是由我負責辦理。庚○○辯稱：這些錢有的是我以前賺來的給我母親，因為我年輕的時候有幫忙照顧家
    庭，我一直拿給母親，其中一百五十幾萬元定存是要給我的。是自訴人願意湊足
    兩百萬元買房子的，我是以己○○的名義買房子，因為我沒有兒子，己○○要過
    繼給我，所以我領款兩百萬元給辛○○處理房子的事情，將來我老了房子也要給
    我住，現在是我已經住在那裡。乙○辯稱：因為其母親即自訴人不認識字，叫我
    幫忙找她和庚○○的定期存單，她說庚○○要買房子要幫忙，是經自訴人同意的
    ，自訴人亦有到郵局蓋指印才可以領款。兩百萬元是要給庚○○買房子，十萬元
    是我很辛苦所以才給我，剩下的款項則匯到自訴人帳戶裡面。甲○○辯稱：伊均
    未參與，其是九十一年間定房子，但是客戶先幫我們墊款，錢還沒有給人家，我
    大伯說要拿錢去繳款，那時是要買賣該房子。查本件自訴人及被告庚○○、乙○
    、己○○等人確有於九十二年二月十七日，持自訴人丁○○的名義定期存款存單
    一張金額一百五十萬元，一張金額十一萬元。被告庚○○名義定期存單一張金額
    一百萬元（此部分被告等均誤認為丁○○的名義定期存款存單一張金額一百萬元
    ，一張金額十一萬元。被告丁○○的名義定期存款存單一張金額一百五十萬元）
    到社頭郵局辦理解約領款，承辦人鍾樂園並分別向存款名義人即被告庚○○、自
    訴人丁○○詢明，其等均有同意始蓋章或按指印等情，已據證人鍾樂園於九十二
    年五月十四日到庭結證在卷，並有其提出之明細單一紙在卷可稽。再核依自訴人
    代理人丙○○提出之錄音譯本：其中自訴代理人丙○○於九十二年三月八日到台
    北縣新店市被告乙○家之錄音談話間，被告乙○係在不知情未刻意飾詞之下，其
    間言及：「我從頭跟你講，現在講，我今天沒有偏袒誰，你兄弟的事情我沒有管
    ，我是嫁出去的，這回回去，老媽打電話給我，叫我回去，說叫我回去」、「我
    說給你聽，老媽心甘情願，不能說不願意你不能這樣說」、「我說老媽你錢有多
    少，先讓我看個單子，是不是了解一下，人家隨便騙你，這麼久沒人知道，我說
    我跟你去看一下、啊看看，啊這些總共多少錢，啊沒有啦，我今天如果沒有去找
    ，切實那條錢可能沒有了，怎麼說，她跟我說放在紙袋，啊一個蕭靜君的口袋，
    找到心肝火大，結果放在那裹你知道嗎，你們陽台一個紙箱的下面，壞紙箱下面
    一小包，我說老媽你到底放在那裹，啊一直找，一直找，一個一百十萬，一個一
    百五十萬，還有一個十萬元現金：」。「人家大哥說，頭先老媽有說，他最後說
    不然這樣以後景日要給他拜拜，以後這房子要給他，不然乾脆用他的名字，要住
    到百歲，同樣意思啊，這樣也沒有錯啊」。另九十二年三月九日、三月十一日，
    自訴代理人與自訴人之錄音談話間，於自訴人代理人質問時，自訴人因礙於情面
    ，固亦有表示對被告等領去的錢，非其所願，但其間，如於自訴代理人對其問：
    「媽，我跟你說她房子己經買了，可是不是買你的名字，也不是買大哥的名字，
    是己○○的名字」。自訴人答稱：「這樣就不對啦，應該買大哥的名字」、「買
    房子就要買他的名字，才有房子可住，一直跟別人租房子辛苦」，於自訴代理人
    再詢問是否拐走二百一十萬元，是否要討回來時，自訴人亦明稱：「全領去了」
    、「二百六十萬」、「對啦，說要買房子，阿雲說要買房地，先買地才二百萬，
    才給她，不然哪有錢給她」、「就說要買二間房子，阿雲說那二間要賣，二間都
    買下來，一間我住，一間阿風住」，「阿風以前幫忙養弟妹，我要一百萬給他，
    幫忙買房子，我這樣說他的意思，文仁一百萬，她三個要三百萬，阿雲意思是這
    樣」、「阿雲意思文仁一百萬她也要一百萬」、「阿雲意思小孩三個要照分才可
    以，大家有他沒有」「就是二間一百八十萬，我說買一間他的名字就好，她就二
    間都買，才跟我拿那麼多錢」，「那買就買了，怎麼討，買了就沒得討了」，「
    就已經買了，要去那裡討」。而於被告乙○部分亦稱「她說她要分十萬」。綜上
    ，本件被告等對於其等帶同自訴人向郵局提領本件款項，應係事先均有向自訴人
    表明，並得自訴人之同意甚明。核被告等應均無詐欺或背信之犯行。
四、再核本件前開存單其中第00000000號存單一百萬元，係被告庚○○之名
    義，並已續存多年，此亦經證人鍾樂園結證在卷，而自訴人於本院審理中亦一再
    表示，係因恐被告庚○○亂花，如係買房子，願意幫忙他，此存款究係自訴人於
    存款之初即為贈與或為被告庚○○自己之存款，如係被告庚○○之存款，則被告
    庚○○取回存單自行處分，應無不法。
五、另查本件被告庚○○等所購得之台中縣太平市○○○街三十九號、四十一號等二
    間房子係於九十一年九月二十六日登記為被告戊○○之子己○○、兒媳甲○○之
    名義，此並有自訴人提出之台中縣太平地政事務所建物登記簿謄本二件可憑，是
    在被告等九十二年二月十七日領出上開款項之前，與自訴人自訴狀所載被告辛○○向自訴人表示「我們有一位客戶，他的二間房子將要出賣，說要俗俗賣，你拿
    錢出來，我們來幫你買，一棟買你的名子，另一棟買庚○○的名字」等情，固有
    未合，但自訴人此等指述，已為被告辛○○於本院審理中所否認，而本件自訴人
    係民國九年十月十九日生，年已八十二，此有自訴人年藉資料在卷可按，其並育
    有長男即被告庚○○、次男即被告戊○○，及參男即自訴代理人丙○○，及女乙○，參酌自訴狀所載及前述各情，係因自訴人在二、三年前資助自訴代理人丙○○之子蕭文仁一百萬元，而為被告等所悉知，才有「阿雲意思文仁一百萬她也要
    一百萬」、「阿雲意思小孩三個要照分才可以，大家有他沒有」「乙○她說她要
    分十萬」、「人家大哥說，頭先老媽有說，他最後說不然這樣以後景日要給他拜
    拜，以後這房子要給他，不然乾脆用他的名字，要住到百歲，同樣意思啊，這樣
    也沒有錯啊」等之情事。核諸被告等既在為公平而向自訴人請求分析自訴人現款
    ，核情被告等應無再以自訴人名義購置不動產房、地，而於他日自訴人百年後再
    生繼承糾葛之理，自訴人此部分之指訴，亦顯無據。
六、此外復查無其他積極證據足以認被告等有自訴人所指訴之犯罪事實，本件依首開
    說明，應為被告等無罪之判決。
據上論斷，應依刑事訴訟法第三百四十三條、第三百零一條第一項，判決如主文。
中      華      民      國    九十二    年      五      月    二十一    日
                                    臺灣臺中地方法院刑事第二庭
                                        法  官  柯 崑 輝
右正本證明與原本無異。
如不服本判決，應於送達後十日內向本院提出上訴狀 (須附繕本) ，上訴於台灣高等
法院台中分院。
                                        書記官
中      華      民      國    九十二    年      五      月    二十一    日


司法院資訊處製作；財團法人民間司法改革基金會備份。
